【裁判字號】    98,交上易,268
【裁判日期】    981224
【裁判案由】    過失傷害
【裁判全文】
臺灣高等法院刑事判決               98年度交上易字第268號
上  訴  人  臺灣板橋地方法院檢察署檢察官
被      告  乙○○
上列上訴人因被告過失傷害案件，不服臺灣板橋地方法院98年度
交易字第305號，中華民國98年7月27日第一審判決（起訴案號：
臺灣板橋地方法院檢察署97年度調偵字第1423號），提起上訴，
本院判決如下：
    主  文
原判決撤銷。
乙○○從事業務之人，因業務上之過失傷害人，處拘役伍拾日，
如易科罰金，以新臺幣壹仟元折算壹日；緩刑貳年。
    事  實
一、乙○○係臺北縣政府警察局樹林分局樹林派出所員警，為從
    事警察業務之人，平日須騎乘警用機車執行巡邏勤務，即係
    以駕駛為附隨業務之人，於民國97年4 月14日晚上8 時許，
    乙○○騎乘車牌號碼PNG-575 號警用機車執行巡邏勤務，於
    同日晚上9 時30分許，接獲勤務中心通報後，前往臺北縣樹
    林市○○路64103 號路燈桿處，處理酒醉駕車案件，於同日
    晚上9 時45分許，乙○○聯絡警用巡邏車將上開酒醉駕車犯
    罪嫌疑人帶回派出所偵訊後，隨即騎乘該犯罪嫌疑人之機車
    返回樹林派出所，而將上開警用機車停放於臺北縣樹林市○
    ○路64103 號路燈桿處附近，其明知機車優先道之車道，於
    顯有妨礙機車通行之該道路上不得停車，且執行勤務時應開
    啟警示燈以警示用路人，並應採取必要之安全措施，而依當
    時天候陰、柏油路面乾燥、無缺陷或其他障礙物、視距良好
    且依其智識、能力亦無不能注意之情事，竟仍疏於注意及此
    ，貿然將上開警用機車違規停放於上址之機車優先道側邊，
    適丙○○騎乘車牌號碼K5H-792 號重型機車搭載甲○○沿該
    機車優先道直行行經上址時，發現乙○○所停放之上開警用
    機車時，業已避煞不及而自後追撞上開警用機車，致丙○○
    、甲○○人車倒地，丙○○因而受有右手橈骨骨折及脫位等
    傷害。
二、案經丙○○訴由臺北縣政府警察局樹林分局報告臺灣板橋地
    方法院檢察署檢察官偵查起訴。
    理  由
壹、程序方面：
    按被告以外之人於審判外之言詞或書面陳述，除法律有規定
    者外，不得作為證據；又被告以外之人於審判外之陳述，雖
    不符合同法第一百五十九條之一至第一百五十九條之四之規
    定，但經當事人於審判程序同意作為證據，法院審酌該言詞
    陳述或書面陳述作成時之情況，認為適當者，亦得為證據。
    當事人、代理人或辯護人於法院調查證據時，知有第一百五
    十九條第一項不得為證據之情形，而未於言詞辯論終結前聲
    明異議者，視為有前項之同意，刑事訴訟法第一百五十九條
    第一項及第一百五十九條之五分別定有明文。本判決下列所
    引用之各該被告以外之人於審判外之陳述（包含書面陳述）
    ，雖屬傳聞證據，惟當事人於本院審判期日中表示同意作為
    證據方法而不予爭執，本院審酌上開證據資料製作時之情況
    ，尚無違法不當及證明力明顯過低之瑕疵，亦認為以之作為
    證據應屬適當。揆諸前開規定，爰依刑事訴訟法第一百五十
    九條之五規定，認前揭證據資料均有證據能力，先予敘明。
貳、實體方面：
一、上開犯罪事實，業據被告乙○○於原審審理及本院審理時坦
    承不諱，核與目擊證人陳樹全於偵查中證述情節大致相符，
    且經告訴人丙○○於警詢、偵訊中指訴綦詳，並有亞東紀念
    醫院97年5月26日診斷證明書、臺北縣政府警察局樹林分局
    道路交通事故現場草圖、道路交通事故調查報告表、道路交
    通事故調查報告表（一）、（二）、臺灣省臺北縣區車輛行
    車事故鑑定委員會北縣鑑字第971888號鑑定意見書各1份、
    現場照片16張在卷可稽（見97年度偵字第27257號卷第16、
    19至30頁、97年度調偵字第1423號卷第34、35頁），足認被
    告之自白與事實相符，堪予採信。
二、按汽車停車時，在顯有妨礙其他人、車通行處所，不得停車
    ，道路交通安全規則第112 條第9 款定有明文。被告騎乘機
    車自應注意遵守上開規定，而當時天候陰、柏油路面乾燥、
    無缺陷或其他障礙物、視距良好，且依其智識、能力，又無
    不能注意之情事，竟疏未注意貿然將上開警用機車違規停放
    在機車優先道之車道上，肇致本件事故，其駕駛行為顯有過
    失甚為明確。又告訴人因本件車禍受有如犯罪事實所載之傷
    害，復有上開醫院診斷證明書在卷可憑，是被告之過失行為
    與告訴人傷害間顯有相當因果關係。本件事證明確，被告犯
    行堪已認定。
三、至臺灣省臺北縣區車輛行車事故鑑定委員會北縣鑑字第
    971888號鑑定意見書所認：乙○○夜晚駕駛普通重型機車，
    於機車優先道違規臨時停車，形成道路障礙妨礙他車同行，
    與丙○○駕駛普通重型機車，未注意車前狀況；同為肇事原
    因。然依卷附之道路交通事故照片所示事故現場為夜間雖有
    燈光，但視線距離甚短，再參酌被告停車所在為機車優先道
    之車道，於顯有妨礙機車通行之該道路上不得停車，且執行
    勤務時應開啟警示燈以警示用路人，並應採取必要之安全措
    施，已如前述，則上開鑑定意見書，顯未參酌上情，即告訴
    人見到被告機車時，客觀上時間甚短始能注意前方有被告之
    機車停放之狀況，及有無充分時間避免事故發生，自難僅依
    書面審理之鑑定意見書認告訴人有何違反道路交通安全規則
    之行為。
四、又按刑法上所謂業務，係指個人基於其社會地位繼續反覆所
    執行之事務，其主要部分之業務固不待論，即為完成主要業
    務所附隨之準備工作與輔助事務，亦應包括在內（最高法院
    71年臺上字第1550號判例、89年臺上字第8075號判例參照）
    。查被告係臺北縣政府警察局樹林分局樹林派出所員警，為
    從事警察業務之人，平日須騎乘警用機車執行巡邏勤務，即
    以駕駛為附隨業務之人，是核被告所為，係犯刑法第284 條
    第2 項前段之業務過失傷害罪。
五、原審予以論罪科刑，固非無見。惟查原判決事實欄記載告訴
    人「未注意車前狀況」，認定事實有誤。檢察官依告訴人聲
    請而上訴，為有理由，自應由本院將之撤銷改判。爰審酌被
    告係因急於處理酒醉駕車案件而疏未遵守道路交通安全規則
    而肇事，惡性尚非重大，兼衡被害人所受之傷勢及其品行、
    智識程度、犯罪後坦承犯行，且與被害人達成和解等一切情
    狀，量處如主文第2項所示之刑，並諭知易科罰金之折算標
    準，以資儆懲。再查被告前無因故意犯罪受有期徒刑以上刑
    之宣告，有臺灣高等法院被告前案紀錄表1紙在卷可稽，且
    斟酌被告於本院審理時已在臺灣板橋地方法院98年度訴字第
    2313號民事案件中和被害人達成和解，此有上開和解筆錄在
    卷可憑，且被害人亦於本院審理時表示不再追究，本院認被
    告經此偵審程序及論罪科刑之宣告，應知所警惕，信無再犯
    之虞，因認對被告所宣告之刑以暫不執行為適當，爰併宣告
    緩刑2年，以勵自新。
據上論斷，應依刑事訴訟法第369條第1項前段、第364條、第299
條第1項前段，刑法第284條第2項前段、第41條第1項前段、第74
條第1項第1款，刑法施行法第1條之1，判決如主文。
本案經檢察官周誠南到庭執行職務
中    華    民    國    98    年    12    月    24    日
                  刑事第三庭審判長法  官   陳博志
                                  法  官   許文章
                                  法  官   陳德民
以上正本證明與原本無異。
不得上訴。
                                  書記官   高麗雯
中    華    民    國    98    年    12    月    25    日
附錄：本案論罪科刑法條全文
刑法第二百八十四條：
（過失傷害罪）
因過失傷害人者，處 6 月以下有期徒刑、拘役或 5 百元以下罰
金，致重傷者，處1年以下有期徒刑、拘役或5百元以下罰金。
從事業務之人，因業務上之過失傷害人者，處 1 年以下有期徒刑
、拘役或1 千元以下罰金，致重傷者，處 3 年以下有期徒刑、
拘役或2千元以下罰金。


司法院資訊處製作；財團法人民間司法改革基金會備份。
